【裁判字號】    97,易,221
【裁判日期】    970702
【裁判案由】    家暴傷害
【裁判全文】
臺灣宜蘭地方法院刑事判決               97年度易字第221號
公  訴  人  臺灣宜蘭地方法院檢察署檢察官
被      告  乙○○
被      告  丁○○
被      告  己○○
上列被告因家庭暴力之傷害案件，經檢察官聲請簡易判決處刑（
96年度偵字第4798號），本院宜蘭簡易庭認不得逕依簡易處刑為
之，爰移送本院審理並判決如下：
    主  文
乙○○傷害人之身體，處有期徒刑參月，如易科罰金，以新臺幣
壹仟元折算壹日。
丁○○、己○○均無罪。
    事  實
一、乙○○與丁○○係兄妹關係，乙○○於民國96年11月27日上
    午7時許，在宜蘭縣員山鄉○○路○段449巷8號前，因故與丁○○發生爭執，乙○○竟基於接續傷害人之身體之犯意，持
    鐵鎚毆打丁○○之頭部等處，致丁○○受有創傷性硬腦膜外
    出血、顱骨骨折、左前額撕裂傷、左上臂與左前臂瘀青等傷
    害。
二、案經丁○○訴由宜蘭縣政府警察局宜蘭分局報請臺灣宜蘭地
    方法院檢察署檢察官偵查起訴。
    理  由
壹、程序事項：
（一）按被告以外之人於偵查中向檢察官所為之陳述，除顯有不
      可信之情況者外，得為證據，刑事訴訟法第159條之1 第2
      項定有明文，其立法意旨係認檢察官代表國家偵查犯罪，
      依法有訊問證人之權力，且對被告有利、不利之情形均應
      注意，檢察官實施刑事偵查程序，亦多能恪遵法定程序之
      要求，不致有違法取證情事且可信度極高，是被告以外之
      人於偵查中之陳述，除反對該供述具證據能力之一方，已
      釋明「顯有不可信之情況」之理由外，不宜以證人未於審
      判中接受對造之反對詰問為由，遽指證人於偵查中之陳述
      不具證據能力。查本件證人丁○○、己○○於偵查中所為
      之證述，被告乙○○未主張有何顯不可信之情況，且於本
      院準備程序及審理程序中均表示無意見，同意以之作為本
      案調查之對象，依上開規定，應認上開證人於偵查中所為
      之言詞陳述具證據能力。
（二）按被告以外之人於審判外之言詞或書面陳述即便不符合刑
      事訴訟法第159條之1至第159條之4等規定，然經當事人於
      審判程序同意作為證據，法院審酌該言詞或書面陳述作成
      時之情況，認為適當者，亦得作為證據；當事人、代理人
      或辯護人於法院調查證據時，知有刑事訴訟法第159條第1
      項不得作為證據之情形，而未於言詞辯論終結前聲明異議
      者，視為有上開同意，同法第159條之5定有明文。本件證
      人丁○○、己○○之警詢陳述，性質雖屬傳聞證據，惟當
      事人於本院審理程序中已表示不爭執證據能力，同意以之
      作為本案調查之對象，於調查證據時，經逐一告以要旨，
      當事人亦就證據之真實性為陳述，而未就上開證人於警詢
      陳述之合法性或證據能力為爭執，依上開規定，應認證人
      丁○○、己○○於警詢所為之陳述均具證據能力。
貳、實體事項：
一、有罪部分：
（一）認定犯罪事實所憑之證據及理由：
      訊據被告乙○○矢口否認有何傷害犯行，其先於警詢時陳
      稱：當時伊問丁○○欠伊的2 萬元何時要還，丁○○竟質
      問伊有無收據，並罵伊是沒用的人等話語，後來丁○○從
      地上拿起一塊磚頭砸向伊，伊閃開後，己○○就跑過來將
      伊抱住，為了自衛就用力要掙脫，有從地上拾起東西丟向
      丁○○，之後伊就趕快跑回家云云；於偵查中再改稱：丁○○之前向伊借了20萬元，伊向丁○○要錢，丁○○卻不
      承認，向伊要收據並罵伊，之後己○○壓住伊並打伊背部
      ，丁○○也有打伊，伊被壓住無法回手，伊掙脫後拿東西
      丟丁○○及己○○云云；於本院準備程序中復辯稱：因為
      丁○○欠伊新臺幣（下同）2 萬元，那天早上伊向丁○○
      要錢，結果丁○○罵伊，還拿磚塊丟伊，沒有丟到，丁○○的兒子己○○就過來將伊壓倒，並打伊背部，伊要起身
      ，就隨手拿了身旁的東西砸向丁○○，有無丟到伊也不知
      道云云；於本院審理時又翻異前詞稱：丁○○、己○○母
      子一起打伊，但伊不知道丁○○、己○○是怎麼打的，伊
      右臉部、右手腕、左大拇指甲的傷是怎麼來的伊不知道云
      云，又再稱：己○○壓住伊，打伊背部云云，其先後數次
      陳述，就丁○○積欠之金額及己○○究係壓住或抱住被告
      等情均陳述不一，且就被毆過程陳述不清、語意含糊，供
      述之真實性顯有疑義。又佐以被告乙○○之驗傷診斷書，
      並無背部遭毆打之傷痕，是被告乙○○所辯顯不可採。又
      告訴人丁○○於警詢時指述稱：當時伊在宜蘭縣員山鄉○○路○段449巷8 號前準備載孫子去上學，乙○○就靠近說
      欠錢何時要還，然後乙○○就拿起10號騎樓地上的鐵鎚往
      伊頭上打了約7、8下，伊兒子己○○聽到爭吵聲後從屋內
      出來，將伊拉開，伊馬上打手機報警，這時被告還一直罵
      伊，說伊偷錢、偷辦土地過戶等，警察到場後就聯絡救護
      車將伊送醫，伊和己○○都沒有打被告乙○○，己○○只
      是將伊拉開，被告乙○○看伊報警後就將鐵鎚拿進家中藏
      放等語；於偵查中亦稱：96 年11月27日上午6時50分，伊
      要帶孫子去上課，被告乙○○拿鐵鎚打伊頭部6、7下，鐵
      鎚是從事資源回收的阿花所有，伊兒子己○○怕伊昏倒將
      伊抱住，己○○沒有打被告乙○○等語；證人己○○於警
      詢時亦陳稱：當時伊在1 樓聽到被告乙○○與丁○○的爭
      吵聲，被告乙○○在10號騎樓前說丁○○欠錢不還，丁○○則否認有欠錢，伊感覺不對勁，馬上出去就看到被告乙○○拿鐵鎚往丁○○頭上敲，伊見狀立即將丁○○拉開，
      丁○○回到家馬上打手機報警，被告乙○○聽到丁○○報
      警後就將鐵鎚拿進家中藏放，伊與丁○○沒有毆打被告乙○○，伊也沒有抱住被告乙○○等語；於偵查中又稱：96
      年11月27日上午7 時許，被告乙○○與丁○○很大聲在吵
      架，伊在屋內，丁○○在穿雨衣，後來被告乙○○就跑來
      並拿鐵鎚打丁○○頭部，當時丁○○有戴安全帽，伊沒有
      打被告乙○○等語；證人戊○○於本院審理時亦詳證稱：
      當天早上伊在馬路那邊等祖母丁○○載伊去上學，沒多久
      ，三舅公即被告乙○○不知為什麼從後面突然打祖母，是
      用鐵鎚打祖母的頭部，祖母有戴安全帽，也有用手去擋，
      但打到額頭，後來伊父親即己○○去抱住祖母，被告乙○○確實有打祖母，傷痕都還在，被告乙○○打祖母前兩人
      有講幾句話，講什麼伊不知道，伊在綁鞋帶，也沒有注意
      到兩人有無吵架，被告乙○○用鐵鎚打祖母7、8下，祖母
      都用手去擋，手都瘀青，後來是被告乙○○的兒子丙○○
      叫被告乙○○不要打了，並將被告乙○○拉走，丙○○出
      來時衝突已經結束了，己○○沒有與被告乙○○發生拉扯
      ，也沒有抱住被告乙○○，只有將祖母拉進屋內時，另一
      隻手有去撥開被告乙○○，丁○○也沒有拿磚頭丟被告乙○○，那裡沒有磚頭等語，互核證人丁○○、己○○、戊○○指證歷歷，所述情節均大致相符，再佐以證人甲○○○於本院審理時證稱：伊在那邊撿回收，回收的東西有鐵
      鎚、鐵罐等物，那支鐵鎚是伊的，是用來敲鐵罐用的，鐵
      鎚原本放在騎樓地上，丁○○最近有問伊鐵鎚的事，伊說
      只有這支鐵鎚在那邊打東打西的等語，足證本件鐵鎚確係
      存在於案發現場附近，復有行政院衛生署宜蘭醫院診斷證
      明書1紙及刑案現場照片6張在卷可參，被告乙○○犯行明
      確，應依法論科。
 （二）論罪科刑之理由：
      核被告乙○○所為，係犯刑法第277條第1項之普通傷害罪
      。被告乙○○基於同一傷害之犯意，於密切接近之時、地
      接續傷害丁○○之身體，致丁○○身體受有多處傷害，被
      告乙○○所為係以一行為侵害同一法益，為接續犯。爰審
      酌被告乙○○無前科，素行尚稱良好，惟犯後矢口否認犯
      行，態度不佳，其與被害人丁○○係兄妹關係，竟不知珍
      惜善加愛護，反因細故持鐵鎚傷害被害人之頭部，行為惡
      劣，且未能徵得被害人之原諒，與之達成和解，幸所造成
      法益侵害之情形尚非重大及其國小畢業之智識程度等情狀
      ，量處如主文所示之刑，並諭知易科罰金之折算標準。
二、無罪部分：
（一）公訴意旨略以：被告丁○○與乙○○係兄妹關係、被告己○○則為被告丁○○之子，詎被告丁○○、己○○2 人於
      96年11月27日上午7時許，在宜蘭縣員山鄉○○路○ 段449
      巷8 號前，因故與乙○○發生爭執，被告丁○○、己○○
      竟基於傷害人之身體之犯意，以磚塊或徒手傷害乙○○，
      致乙○○受有右臉部淺撕裂傷、右手腕淺撕裂傷及左大拇
      指甲挫傷等傷害，因認被告丁○○、己○○涉有刑法第27
      7條第1項之傷害罪嫌。
（二）按告訴人之告訴，係以使被告受刑事訴追為目的，是其陳
      述是否與事實相符，仍應調查其他證據以資審認。又被害
      人之陳述如無瑕疵，且就其他方面調查又與事實相符，固
      足採為科刑之基礎，倘其陳述尚有瑕疵，則在未究明前，
      遽採為論罪科刑之根據，即難認為適法；而所謂無瑕疵，
      係指被害人所為不利被告之陳述，與社會上之一般生活經
      驗或卷附其他客觀事證並無矛盾而言，至所謂就其他方面
      調查認與事實相符，非僅以所援用之旁證足以證明被害結
      果為已足，尤須綜合一切積極佐證，除認定被告確為加害
      人之外，在推理上無從另為其他合理原因之假設而言，最
      高法院92年度台上字第5580號、83年度台上字第989 號、
      81年度台上字第3539號著有判決可資參照。
（三）查告訴人乙○○前於警詢時指述稱：當時伊問丁○○欠伊
      的2 萬元何時要還，丁○○竟質問伊有無收據，並罵伊是
      沒用的人等話語，後來丁○○從地上拿起一塊磚頭砸向伊
      ，伊閃開後，己○○就跑過來將伊抱住，為了自衛就用力
      要掙脫云云；於偵查中則改稱：丁○○之前向伊借了20萬
      元，伊向丁○○要錢，丁○○卻不承認，向伊要收據並罵
      伊，之後己○○壓住伊並打伊背部，丁○○也有打伊，伊
      被壓住無法回手云云；於本院準備程序中又稱：因為丁○○欠伊 2萬元，那天早上伊向丁○○要錢，結果丁○○罵
      伊，還拿磚塊丟伊，沒有丟到，丁○○的兒子己○○就過
      來將伊壓倒，並打伊背部云云；於本院審理時又翻異前詞
      稱：丁○○、己○○母子一起打伊，但伊不知道丁○○、
      己○○是怎麼打的，伊右臉部、右手腕、左大拇指甲的傷
      是怎麼來的伊不知道云云，又再稱：己○○壓住伊，打伊
      背部云云，其先後數次指述，就被告丁○○積欠之金額及
      被告己○○究係壓住或抱住等情均指陳不一，且就被毆過
      程陳述不清、語意含糊，再佐以卷附告訴人乙○○之驗傷
      診斷書，並無背部遭毆打之傷痕，與其上開說詞矛盾，是
      其指述顯有瑕疵。告訴人乙○○之驗傷診斷書雖顯示其受
      有右臉部淺撕裂傷、右手腕淺撕裂傷及左大拇指甲挫傷等
      傷害，然被告丁○○於本院審理時稱：乙○○臉上的傷是
      乙○○的兒子丙○○要拉乙○○進去時造成的，乙○○手
      及指甲的傷可能是乙○○拿鐵鎚打伊時自己造成的傷害等
      語；被告己○○亦稱：伊叫丙○○拉開乙○○，拉開的時
      後有可能造成乙○○臉部及手部的傷害等語，被告2 人所
      辯在推理論據上非無所憑，證人即乙○○之子丙○○經本
      院傳喚到庭後又拒絕證言，是在告訴人乙○○之指述有瑕
      疵，被告丁○○、己○○之辯解又非無可能，且查無其他
      實證之情況下，認本件尚不能證明被告丁○○、己○○犯
      有傷害罪嫌，依法應為無罪之諭知。
據上論斷，應依刑事訴訟法第299條第1項前段、第301條第1項，
刑法第277條第1項、第41條第1項前段，刑法施行法第1之1條第1
項、第2項前段，判決如主文。
本案經檢察官張立言到庭執行職務。
中    華    民     國    97    年    7    月     2    日
                   刑事第二庭審判長法  官  黃永勝
                                   法  官  鄭貽馨
                                   法  官  楊坤樵
以上正本證明與原本無異。
如不服本判決應於收受本判決後10日內向本院提出上訴書狀，並
應敘述具體理由。若未敘述理由者，應於上訴期間屆滿後20日內
向本院補提理由書狀 (均須按他造當事人之人數附繕本)。
                                   書記官  謝佩欣
中    華    民    國    97    年    7     月     3    日
附錄本案論罪科刑法條全文：
中華民國刑法第277條
傷害人之身體或健康者，處 3 年以下有期徒刑、拘役或 1 千元
以下罰金。
犯前項之罪因而致人於死者，處無期徒刑或 7 年以上有期徒刑；
致重傷者，處3年以上10年以下有期徒刑。


司法院資訊處製作；財團法人民間司法改革基金會備份。
